【裁判字號】    99,交訴,18
【裁判日期】    990831
【裁判案由】    肇事遺棄罪
【裁判全文】
臺灣桃園地方法院刑事判決              99年度交訴字第18號
公  訴  人  臺灣桃園地方法院檢察署檢察官
被      告  甲○○
上列被告因公共危險案件，經檢察官提起公訴（98年度偵字第24
018 號），本院判決如下：
    主  文
甲○○無罪。
    理  由
一、公訴意旨略以：被告甲○○於民國98年10月13日下午2 時30
    分許，騎乘車牌號碼PG2-411 號機車行經桃園縣楊梅鎮○○
    里○○路○ 段147 巷與147 巷1 弄口，與乙○○騎乘之車牌
    號碼ZZU-266 號機車發生車禍，使乙○○受有頸、臉部、雙
    手挫傷之傷害（過失傷害部分因告訴人撤回告訴，另經檢察
    官為不起訴處分）。而被告甲○○明知已騎車肇事，竟另行
    起意，未留在現場處理，反騎乘前揭車輛逃逸，嗣經乙○○
    記下車號報警偵辦，經警循線於同日下午3 時30分查獲，因
    認被告甲○○涉有刑法第185條之4之肇事逃逸罪嫌。
二、按犯罪事實應依證據認定之，無證據不得認定犯罪事實；又
    不能證明被告犯罪者，應諭知無罪之判決，刑事訴訟法第15
    4 條第2 項、第301 條第1 項分別定有明文。又刑事訴訟法
    上所謂認定犯罪事實之證據，係指足以認定被告確有犯罪行
    為之積極證據而言，該項證據自須適合於被告犯罪事實之認
    定，始得採為斷罪資料；而認定不利於被告之事實，須依積
    極證據，苟積極證據不足為不利於被告事實之認定時，即應
    為有利於被告之認定，更不必有何有利之證據。另認定犯罪
    事實所憑證據，雖不以直接證據為限，間接證據亦包括在內
    ；然而無論直接或間接證據，其為訴訟上之證明，須於通常
    一般之人均不致有所懷疑，而得確信其為真實之程度者，始
    得據為有罪之認定，倘其證明尚未達到此一程度，而有合理
    性懷疑之存在時，即無從為有罪之認定（最高法院29上字第
    3105號、30年上字第816 號、76年台上字第4986號號判例均
    足資參照）。
三、證據能力方面：
    本案所引用之供述及非供述證據，經本院依法踐行調查證據
    程序，檢察官、被告均不爭執各該證據之證據能力，且亦查
    無依法應排除其證據能力之情形，是後述所引用證據之證據
    能力均無疑義，先予敘明。
四、本件公訴人認被告甲○○涉犯刑法第185 條之4 之肇事逃逸
    罪嫌，無非係以：(一)被告之供述；(二)證人乙○○之證述；(三)
    診斷證明書1 紙；(四)道路交通事故現場圖、道路交通事故調
    查報告表、車禍事故現場照片等件為其主要論據。訊據被告
    堅決否認有何肇事逃逸犯行，辯稱：伊沒有逃逸，是乙○○
    先離開，且伊有問乙○○有沒有怎麼樣，但是乙○○不跟我
    說話，並自已把車子扶起來離開現場，因為乙○○離開現場
    ，所以伊就跟著離開等語。
五、本院查：
（一）本件被告騎乘車牌號碼PG2-411 號重型機車，於98年10月
      13日下午2 時30分許，與乙○○騎乘之ZZU-266 號輕型機
      車，在桃園縣楊梅鎮○○里○○路○ 段147 巷、147 巷1
      弄口處發生車禍，致乙○○受有頸、臉部挫傷、雙手挫傷
      之傷害等情，業據被告自承在卷，並有道路交通事故現場
      圖、道路交通事故調查報告表(一)、(二)各1 份、怡仁綜合醫
      院診斷證明書1 份附卷可稽，是被告駕車肇事致乙○○受
      傷之事實，已堪認定。
（二）本件肇事後之處理情形，經證人乙○○在本院審理時則結
      證述：發生碰撞伊倒下後，被告還有再往前騎約一個房子
      的距離，然後才走回來撿其機車邊條，伊將機車扶起來，
      被告還罵髒話，罵完就走了，伊記下被告的車號後，回家
      才報警。被告走回來撿其機車邊條時，並沒有跟伊說什麼
      ，又被告尚未離開時，伊已經將車子牽到路邊，伊一面將
      車子牽到轉角路口時，被告就已經離開了，伊有看到被告
      離開，但沒有跟被告說什麼話。被告在現場時，沒有詢問
      伊要不要叫救護車，也沒有說要報警，更未留下姓名或電
      話。當時伊把車子停到轉角，被告沒有看到伊，因為伊剛
      好停在那個轉角處，被告就以為伊走了，伊停車的地方，
      可以看到發生碰撞的地點，但是那邊有一個矮樹叢，且伊
      的車子比較小台，矮樹叢大約至伊腰的位置等情（見本院
      交訴卷第14-16 頁），是由證人乙○○前開證述可知，被
      告在與證人乙○○發生碰撞後，並未馬上騎乘機車離開現
      場，有在現場逗留片刻，且證人乙○○亦認為因其於發生
      車禍後，有將機車扶起並移動，被告有可能因其移動機車
      停放之位置與其所在之相對位置有視線上之障礙，誤以為
      其已經離開現場，所以也離開之情事，可見被告於警詢時
      供稱：發生車禍後，乙○○站起來扶起摔倒的車輛，隨即
      就騎車離開，伊在原地裝伊掉落的機車後保險桿，裝完後
      再回頭確認沒人後就直接回家等語；在檢察官訊問時亦供
      述：伊將車後的東西撿起裝在機車上，再回頭時，乙○○
      已經走了，伊就返家等情（參同前偵卷第11、42頁），尚
      非無憑。再者，本院勘驗證人乙○○提供之車禍發生經過
      錄影畫面結果如下：
      00:00:00影片開始。
      00:00:03  畫面左下方出現第一輛機車往畫面上方直行。
      00:00:08  畫面左下方出現第二輛機車同向直行。
      00:00:11  畫面右上方顯現疑似有車輛碰撞倒地之情形。
      00:00:56  畫面右方有部機車向畫面左方移動約畫面道路
                路寬之長度。
      00:01:22  前開已移動之機車再次往畫面左側移動約一個
                機車車身的長度。
      00:01:33  畫面右上方有一部機車往畫面上方駛離現場，
                此時上開自畫面右方移動至畫面左方之機車尚
                未離開現場。
      00:01:48  影片結束。
      （詳參本院卷第26頁反面-27 頁）
      雖前開錄影畫面因攝影角度、清晰度之問題，無法確認2
      機車之車牌號碼，然在發生碰撞後，確係有一輛機車先後
      2 次移離發生碰撞地點，另一輛機車則在該移動機車2 次
      移動後始駛離現場，對照證人乙○○之證述及被告之供述
      可知，該移動之車輛應即為證人乙○○所騎乘之車輛，畫
      面上方在證人乙○○2 次移動車輛停放位置後始騎離現場
      之車輛即為被告之車輛無誤，是證人乙○○自行將機車2
      度移離肇事現場後，被告因其所在位置可能產生之視線障
      礙，復未仔細往證人乙○○移動機車之方向查看，即誤以
      為證人乙○○已自行離開車禍現場，則被告在此時亦騎乘
      機車離去，實難遽認其主觀上有逃逸之意圖。
（三）再按刑法第185 五條之4 之肇事逃逸罪，以行為人有駕駛
      動力交通工具肇事，致人死傷而逃逸之事實為已足，至行
      為人對肇事有否過失，則非所問，其目的以處罰肇事後逃
      逸之駕駛人為目的，俾促使駕駛人於肇事後能對被害人即
      時救護，以減少死傷。此觀該條之立法理由為「維護交通
      安全，加強救護，減少被害人之死傷，促使駕駛人於肇事
      後，能對被害人即時救護，特增設本條，關於肇事致人死
      傷而逃逸之處罰規定」自明（最高法院93年度台上字第37
      25號判決意旨參照）。立法者認駕駛人駕車肇事後，倘能
      將被害人即時救護，或留在現場處理，避免後車再次撞擊
      傷者，均可減輕或避免被害人之傷亡，此攸關社會大眾生
      命、身體之安全，因而將駕車肇事逃逸行為，明文規定為
      犯罪行為加以處罰。本條既是在防止逃逸行為所產生之抽
      象危險，因此所謂「逃逸」，應非指行為人有積極「逃亡
      、隱匿」等阻礙犯罪偵查行為，而係指行為人不留在肇事
      現場為即時救護、避免後車再度撞擊或協助相關人員迅速
      處理事故而離去之行為，蓋此一離去行為可能使因肇事所
      發生之損害有再度擴大之危險。是不論駕駛人就事故之發
      生有無過失，若駕駛人於肇事後主觀上「明知」被害人有
      死傷，仍未對之即時救護，逕自逃離現場，即符合本罪之
      構成要件。本件被告迭於警詢、檢察官訊問及本院審理時
      均一再辯稱：伊有問乙○○有無受傷，但乙○○不講話等
      語，此與證人乙○○在檢察官訊問時證述：當時被告有問
      伊有無受傷，伊說伊不要跟他講話等情相符（參見偵卷第
      41頁），再參以卷附診斷證明書所示，證人乙○○所受傷
      勢為頸、臉部挫傷、雙手挫傷等傷害，且證人乙○○復證
      稱：發生車禍當時伊身穿長袖外套、長褲，伊記得伊右手
      手肘及頸部後面受傷，且因當時伊有戴安全帽，臉部沒有
      受傷，診斷證明書記載其臉部、雙手挫傷應該是指右邊臉
      頰受傷及手掌部分受傷，伊倒地後有將安全帽脫下，但沒
      有將將袖子或褲子捲起來查看有無受傷等語（見本院交訴
      卷第14頁），可見以證人乙○○所受傷勢及其當日穿著，
      恐僅有臉部傷勢得自外觀查見，是被告肇事後既經下車詢
      問證人乙○○傷勢，且證人乙○○尚可自行將機車移動至
      路邊，則被告當時縱未主動報警或撥打電話叫救護車前來
      救治證人乙○○，以證人乙○○所受傷勢應無立即之危險
      ，本件車禍事故所發生之損害，亦不致再形擴大，故被告
      未立即將證人乙○○送醫救治，或在警員到場處理前先行
      離去，雖增加證人乙○○及警察機關事後調查之困難度，
      惟此並非刑法第185 條之4 肇事逃逸罪所欲非難致生公共
      危險之行為，尚與肇事逃逸所欲處罰之犯行有間。至證人
      乙○○在本院審理時雖改證稱：伊在檢察官訊問時因為緊
      張，「他問我有沒有受傷，我說有，我說不要跟他講話」
      這句話是在派出所講的，被告在現場並沒有問伊傷勢如何
      云云（見本院交訴卷第15頁），然觀諸該次檢察官訊問筆
      錄所載，檢察官在訊問證人乙○○「對方有無問你有無受
      傷」前、後所訊問問題，均係訊問「車禍發生現場」之情
      狀，證人乙○○應不致因緊張而有所誤認，況衡以被告若
      在肇事現場並未詢問證人乙○○傷勢狀況，本案又係經證
      人乙○○記下被告車牌號碼始查獲，證人乙○○對於被告
      對其漠不關心之行為舉止，想必懷有若干怨懟，則證人乙
      ○○在檢察官訊以被告有無詢問其傷勢時，理應回答「沒
      有」或「在派出所才詢問」，實無將被告事後經警通知始
      至警察局製作筆錄時始詢問其受傷情形，在檢察官訊問肇
      事當時情況時陳述，是證人乙○○在本院翻異其此部分證
      述，尚難遽為不利被告之認定。
（四）又證人乙○○事後報警並提供肇事車輛之車牌號碼，經警
      通知被告至桃園縣政府警察局楊梅分局幼獅派出所製作筆
      錄時，警員於98年10月13日下午4 時9 分對被告施以呼氣
      酒精濃度測試結果，被告之呼氣酒精濃度為每公升0.28毫
      克，此有酒精濃度測試值紙1 紙附卷可憑（見同前偵卷第
      17頁）。公訴人固執此謂被告為免遭警查悉酒後駕車之犯
      罪事實，顯有肇事逃逸之動機等語，然被告為前揭呼氣酒
      精濃度測試時，已距發生交通事故逾1 小時，則被告辯稱
      其係返家後始飲酒之辯詞，即非無可能。又證人乙○○雖
      證述其在車禍發生時即發現被告有臉紅、酒氣等情況（見
      同前偵卷第16頁；本院交訴卷第16頁反面），惟縱認屬實
      ，被告在客觀上固可能存有為脫免酒後駕車之罪責而離開
      車禍現場之動機，然依本院調查證據之結果，被告在主觀
      上對於證人乙○○因車禍事故受傷之事實未必存有認識，
      且其離開車禍事故現場之原因恐係因其誤認證人乙○○已
      自行先離開肇事現場，自難僅以無法排除被告欲脫免酒後
      駕車刑責之可能性，即逕推論被告有肇事逃逸之故意。
六、綜上所述，被告並無明知車禍肇事致人受傷後，故意不施以
    救護而逕自逃逸之犯意及行為，本件公訴人所舉證據，尚不
    足為被告涉犯肇事逃逸罪之積極證明，無從說服本院形成被
    告有罪之心證，依前揭判例意旨，本件即應為有利於被告之
    認定，更不必有何有利之證據。此外，復查無任何積極證據
    足資證明被告有何公訴人所指之肇事逃逸犯行，依法自應為
    被告無罪之諭知。
據上論斷，應依刑事訴訟法第301條第1項，判決如主文。
本案經檢察官周芝君到庭執行職務。
中    華    民    國    99    年    8     月    31    日
                  交通法庭  審判長法  官  魏于傑
                                  法  官  羅國鴻
                                  法  官  許雅婷
以上正本證明與原本無異。
如不服本判決，應於判決送達後10日內向本院提出上訴狀（應附
繕本），其未敘述上訴理由者，應於上訴期間屆滿後20日內補提
理由書狀於本院，上訴於臺灣高等法院。
                                  書記官  吳玉蘭
中    華    民    國    99    年    8     月    31    日

司法院資訊處製作；財團法人民間司法改革基金會備份。
